【裁判字號】    97,簡上,886
【裁判日期】    980120
【裁判案由】    家暴傷害
【裁判全文】
臺灣桃園地方法院刑事判決             97年度簡上字第886號
公  訴  人  臺灣桃園地方法院檢察署檢察官
上  訴  人
即  被  告  丙○○
上列上訴人即被告因家暴傷害案件，不服本院簡易庭於民國97年
10月13日所為之97年度桃簡字第2829號刑事簡易判決（原檢察官
聲請簡易判決處刑案號：97年度偵字第17211 號），提起上訴，
本院管轄第二審合議庭判決如下：
    主  文
原判決撤銷。
丙○○無罪。
    理  由
一、聲請簡易判決處刑書意旨略以：被告丙○○係甲○○配偶施
    炳政之兄，2 人間具有家庭暴力防治法第3 條第4 款所定之
    家庭成員關係，於民國97年6 月24日12時30分許，在桃園縣
    大溪鎮坑底31號住處，被告丙○○因不滿甲○○與施炳政爭
    吵離婚事宜，趁甲○○步出門外不及防備，乃追出徒手毆打
    甲○○頭部、臉部，致甲○○受有頭部外傷、臉部挫傷及口
    腔黏膜撕裂傷等傷害，因認被告丙○○涉犯刑法第277 條第
    1 項之傷害犯行等語。
二、按犯罪事實應依證據認定之，無證據不得認定犯罪事實；又
    不能證明被告犯罪者，應諭知無罪之判決，刑事訴訟法第15
    4 條第2 項、第301 條第1 項分別定有明文。再按刑事訴訟
    法上所謂認定犯罪事實之證據，係指足以認定被告確有犯罪
    行為之積極證據而言，如未能發現相當證據或證據不足以證
    明，自不能以推測或擬制之方法，以為裁判基礎。而刑事訴
    訟上證明之資料，無論其為直接或間接證據，均須達到通常
    一般之人均不致有所懷疑，而得確信其為真實之程度，始得
    據為有罪之認定，若關於被告是否犯罪之證明未能達此程度
    ，而有合理懷疑之存在，致使無從形成有罪之確信，根據「
    罪證有疑，利於被告」之證據法則，即不得遽為不利被告之
    認定，復有最高法院29年上字第3105號、76年臺上字第4986
    號判例可資參照。又告訴人與被告係處於對立地位，其提起
    告訴，係以使被告受刑事訴追為目的，是其指訴是否與事實
    相符，仍應調查其他證據以資審認，且不得以其指訴為被告
    犯罪之唯一證據（最高法院92年度臺上字第1878號及84年度
    臺上字第5368號判決意旨參照）。
三、本件認定事實所引用之本件卷內所有卷證資料，並無證據證
    明係公務員違背法定程序所取得，且被告丙○○於本院行準
    備程序時就卷內所有之卷證資料之證據能力均表示無意見，
    卷內之文書證據亦無刑事訴訟法第159 條之4 之顯有不可信
    之情況與不得作為證據之情形，則依刑事訴訟法第159 條之
    5 之規定，本件認定事實所引用之本件卷證所有文書證據，
    均有證據能力，合先敘明
四、本件公訴人認被告丙○○涉犯刑法第277 條第1 項之傷害罪
    嫌，無非係以：證人甲○○之證述及診斷證明書1 份等為其
    主要之論據，訊據被告丙○○堅詞否認其有何傷害犯行，並
    辯稱：當天甲○○與施炳政回到家中與父親乙○○爭吵，乙○○要伊去阻止甲○○與施炳政，因為甲○○與施炳政在吵
    架，伊只有用手拉開他們2 人，並無打甲○○，並不清楚甲○○為何會受傷等語，經查：
  (一)證人甲○○於本院審理時雖證述：97年6 月24日伊有與施炳
    政一起回桃園縣大溪鎮坑底31號的老家，原本是要向乙○○
    諮商離婚的事情，但是還沒有談到離婚的事情之前，施炳政
    就先講車禍發生的事情，當時伊坐在旁邊，伊叫施炳政講離
    婚的事情，但是施炳政都沒有說，伊就想要走了，伊先走出
    門外時，被告丙○○就從另1 間房子走過來，直接衝到伊這
    裡揍伊，叫伊不要每次回來都在大小聲，被告丙○○有用拳
    頭打伊的頭、臉、嘴，伊並不知道被告丙○○為何要毆打伊
    云云（見本院97年度簡上字第886 號卷第32頁至第37頁），
    惟據證人甲○○於警詢中證述：當時因伊與施炳政協議離婚
    ，被告丙○○看不順眼就出手毆打伊等情（見偵卷第10頁）
    ，證人甲○○於檢察官訊問時及在本院所提出之刑事附帶民
    事訴訟起訴狀，記載「被告丙○○為原告甲○○之大伯，平
    時即對原告甲○○多有不滿，同時聽聞原告甲○○談及協議
    離婚乙事，乃大為憤怒，竟向原告甲○○拳腳相向，以拳頭
    重擊原告甲○○之頭部及臉部共3 拳…」（見偵卷第28頁、
    本院98年度簡上附民字第1 號卷第2 頁），證人施炳政於警
    詢時證述：97年6 月24日12時30分許，因為伊與甲○○吵架
    ，甲○○說要跟伊離婚，於是叫伊開車回桃園縣大溪鎮坑底
    31號老家，並要和伊的父親說離婚的事情，因為甲○○很生
    氣，就在乙○○、被告丙○○的面前打了伊1 巴掌後就到外
    面，被告丙○○看不下去就追出門外，並用手打了甲○○1
    巴掌，導致甲○○嘴唇受傷，伊因為車禍事故要賠償45,000
    元，但是伊沒有向乙○○要錢等情（見偵卷第15頁），證人
    甲○○對於本案發生之源由不僅前後證述不一，且證人施炳
    政、甲○○對於被告丙○○為何毆打證人甲○○之源由、毆
    打之過程及毆打之次數等證述內容亦不相符，是證人甲○○
    、施炳政之證詞是否可信已屬存疑：再者，參酌證人甲○○
    於本院審理時先證述被告丙○○在場時，伊與施炳政沒有衝
    突、口角，伊也沒有出手打施炳政云云（見本院97年度簡上
    字第886 號卷第35頁），復又改證述：伊當時有為了車禍的
    事情與施炳政爭吵，伊要走出門外，是從施炳政旁邊走過去
    ，伊有類似推施炳政的動作才走出去云云（見本院97年度簡
    上字第886 號卷第35頁至第36頁），證人甲○○對於案發當
    日之情境，前後顯有重大出入，而上開矛盾攸關證人甲○○
    指證被告丙○○之正確性，並非一般細節可比，是故，證人
    甲○○指述遭被告丙○○毆打等情，顯不具有可信度。
  (二)另據證人乙○○於警詢及本院審理時證述：當天施炳政與甲○○回家向伊借錢，伊沒有答應，施炳政與甲○○就說要離
    婚，伊就叫他們2 人趕快離開，之後甲○○就站起來打施炳
    政1 巴掌，施炳政的眼鏡就掉了，伊幫忙施炳政將眼鏡撿起
    來，伊就一直叫施炳政、甲○○趕快離開，施炳政與甲○○
    2 人一直用手揮來揮去，好像是在演戲的樣子，施炳政為了
    擋住甲○○就用手揮來揮去，有沒有打到甲○○伊也不清楚
    ，之後伊就進去廚房叫被告丙○○去叫施炳政、甲○○離開
    ，被告丙○○出來之後有叫施炳政、甲○○趕快離開，被告
    丙○○有用手將甲○○、施炳政撥開，後來甲○○就表示要
    打電話叫救護車並通知警察，甲○○打電話叫救護車時，伊
    有看見甲○○的嘴角有血，甲○○的嘴角會流血可能是施炳
    政的手打到甲○○的嘴角等語（見本院97年度簡上字第886
    號卷第23頁至第26頁、偵卷第12頁），雖證人乙○○與被告
    丙○○具有父子關係，惟經本院告以作證之義務及偽證罪之
    處罰，證人丙○○衡情實無甘冒偽證罪之處罰而刻意設詞迴
    護、偏袒被告丙○○之可能，又證人乙○○於警詢、本院審
    理中證述之情節均相符，是其證述之內容當屬事實，被告丙○○並無毆打證人甲○○之行為，堪以認定。
五、綜上所述，公訴人所舉之證據尚不足以證明被告丙○○有傷
    害告訴人甲○○之行為，造成告訴人甲○○受有頭部外傷、
    臉部挫傷及口腔黏膜撕裂傷等傷害，則告訴人甲○○之指訴
    即非無瑕疵可言，尚不足以認定被告丙○○有傷害之犯行。
    此外，復查無其他積極證據足認被告丙○○確有公訴人所指
    之犯行，揆諸前揭規定及判例意旨所示，不能證明被告丙○○犯罪，依法自應為無罪之諭知，惟原審未審酌及此，而為
    被告丙○○有罪之判決，即有未合。被告丙○○提起上訴執
    此指摘原判決不當，為有理由，應由本院將此部分撤銷改判
    ，另為被告丙○○無罪之諭知。
六、末按檢察官聲請簡易判決處刑之案件，經法院認為有刑事訴
    訟法第451 條之1 第4 項但書規定之情形者，應適用通常程
    序審判之；對於簡易判決之上訴，準用刑事訴訟法第3 編第
    1 章及第2 章之規定，是管轄第二審之地方法院合議庭受理
    簡易判決上訴案件，應依通常程序審理，認案件有同法第45
    2 條規定之情形者，應撤銷原判決，逕依通常程序為第一審
    判決，刑事訴訟法第452 條、法院辦理刑事訴訟簡易程序案
    件應行注意事項第14條分別定有明文。本件既應對於被告丙○○為無罪判決之諭知，原審本不得適用刑事訴訟法第7 編
    所定之簡易程序對其論罪科刑，而應依刑事訴訟法第452 條
    規定適用通常程序審判，故本院本件所為判決，係依據上開
    規定適用第一審通常程序而為之第一審通常程序判決，併予
    敘明。
據上論斷，應依刑事訴訟法第452 條、第455 條之1 第3 項、第
369條第1 項前段、第301條第1 項，判決如主文。
本案經檢察官蔡如惠到庭執行職務。
中    華    民    國    98    年    1     月    20    日
                  刑事第四庭  審判長法  官  袁雪華
                                    法  官  陳可薇
                                    法  官  張淑華
以上正本證明與原本無異。
如不服本判決應於收受判決後10日內向本院提出上訴書狀，並應
敘述具體理由。其未敘述上訴理由者，應於上訴期間屆滿後20日
內向本院補提理由書(均須按他造當事人之人數附繕本)「切勿逕
送上級法院」。
                                    書記官  鄭嘉惠
中    華    民    國    98    年    1     月    20    日


司法院資訊處製作；財團法人民間司法改革基金會備份。
